【裁判字號】    99,交上易,48
【裁判日期】    990513
【裁判案由】    過失傷害
【裁判全文】
臺灣高等法院高雄分院刑事判決        99年度交上易字第48號
上  訴  人  臺灣高雄地方法院檢察署檢察官
被      告  乙○○
上列上訴人因被告過失傷害案件，不服臺灣高雄地方法院99年度
交易字第2 號中華民國99年3 月26日第一審判決（起訴案號：臺
灣高雄地方法院檢察署98年度偵字第17233 號），提起上訴，本
院判決如下：
     主  文
上訴駁回。
     理  由
一、按上訴書狀應敘述具體理由；又第二審法院認為上訴書狀未
    敘述理由或上訴有刑事訴訟法第362 條前段之情形者，應以
    判決駁回之，同法第361 條第2 項、第367 條前段定有明文
    。
二、經查，上訴人即原審檢察官已於民國99年4 月7 日收受本件
    刑事判決（原審卷64頁），上訴人雖於上訴期間屆滿（即99
    年4 月19日）前提出上訴書，然上訴理由狀僅泛指「（一）
    茲據告訴人甲○○具狀請求上訴，略以：被告犯後並無悔意
    ，狡言強辯，甚以刑事告訴迫以被害人和解，犯後態度顯然
    不佳，原審僅判處被告有期徒刑2 月，緩刑2 年，量刑顯屬
    過輕，不能達到警惕被告之效等語，因之請求本檢察官上訴
    。（二）按判決不適用法則或適用不當者，為違背法令。又
    判決不載理由或所載理由矛盾者，其判決當然違背法令，刑
    事訴訟法第378 條、第379 條第14款分別定有明文。又證據
    之證明力，由法院本於確信自由判斷，但不得違背經驗法則
    及論理法則，刑事訴訟法第155 條亦定有明文。次按量刑輕
    重雖屬法院職權之行使，惟原審量刑時需審酌刑法第57條所
    列各款科刑應審酌事項，亦須依法形成心證而綜合全情予以
    裁量。次按法官為此量刑或緩刑宣告之裁量時，除不得逾越
    法定刑或法定要件外，尚應符合法規範之體系及目的，遵守
    一般有效之經驗及論理法則等法原則，此亦為最高法院歷年
    多起判例所宣示之原則。又量刑或緩刑宣告與否雖屬法官之
    裁量權，然法院行使此項裁量權，亦非得以任意或自由為之
    ，仍應受一般法律原理原則之拘束，同時須符合法律授權之
    目的，且考量法律秩序之理念、國民法律感情等，尤其應遵
    守比例原則及平等原則之意旨，否則即可能構成裁量濫用之
    違法，此有最高法院86年度台上字第7655號判決意皆可參。
    本件被告犯後僅願以新台幣10萬元與告訴人和解，實無法彌
    補被害人身心所受損害，顯無悔意，且本件係法定刑為6 月
    以下有期徒刑之罪，原審未綜合考量本件被害人所受傷痛，
    況被告卻一再以被害人之過錯作為藉口，犯後態度惡劣，直
    至審判中自覺罪證明確而改口坦承犯行，其情實與衷心悔悟
    並極力彌補被害人損害及與被害人達成和解之情有間，原審
    疏未考量上情，對被告之量刑，實屬過輕云云。」
三、本院細究上訴人上訴理由僅以「被告以未與告訴人和解，原
    審量刑過輕及諭知緩刑不當」作為上訴理由之依據。惟查被
    告乙○○於97年11月13日上午9 時10分許，騎車牌號碼
    8GV-322 號之重型機車，沿高雄市○○區○○路由南往北方
    向行駛疏於注意前方狀況及保持安全距離，不慎撞上沿同向
    行駛在前，由甲○○所騎乘之自行車，致甲○○受有頭部外
    傷、左上眼皮撕裂傷、左胸挫傷併第五至第七肋骨骨折、下
    背挫傷、腰椎第四、第五椎盤突出併坐骨神經痛等傷害等情
    ，業據被告乙○○於原審坦承不諱，核與告訴人甲○○陳述
    之本案車禍發生經過相符，並有道路交通事故現場圖暨調查
    報告表（一）、（二）、交通事故談話紀錄表、現場照片、
    國軍左營醫院附設民眾診療服務處診斷證明書等件在卷可稽
    。原審念及被告已自白犯行，且未曾因故意犯罪而受有期徒
    刑以上之宣告，素行尚佳，而量處有期徒刑2 月，並參酌被
    告現為就讀大學之學生，己身並無資力，係因一時疏失而觸
    犯刑責，事後亦深具悔意，並表示願先給付告訴人10萬元作
    為賠償，尚非無和解之誠意，然因告訴人方面以差距過大及
    業已提起附帶民事訴訟為由，致雙方迄未能達成和解，又被
    告經偵審程序及刑之宣告後，應知警惕而無再犯之虞，且考
    量被告現為學生及其家庭狀況，如無法支付易科罰金之款項
    ，而入監服刑，則被告之學業因而中斷，自非適宜；如支付
    易科罰金之款項，而影響其後續賠償告訴人之損害之能力，
    對告訴人亦非公平，而認暫不執行其刑為當，期以早日賠償
    告訴人之損害，並諭知被告宣告緩刑2 年，均已於原審判決
    理由說明甚詳（原判決第3 頁倒數8 行起），足見原審判決
    對上訴人之上訴理由所記載之事項，均已詳述量刑之心證。
    又上訴人除上開引用告訴人請求上訴理由之陳述外，未見有
    何依據卷內既有訴訟資料或提出新事證，指摘或表明第一審
    判決有何採證認事、用法或量刑等足以影響判決本旨之不當
    或違法，而構成應予撤銷之具體事由，已難謂其上訴理由符
    合「具體」之要件，故其上訴即不合法律上之程式。再上訴
    不合法律上之程式之情形，依刑事訴訟法第367 條但書規定
    ：「但其情形可以補正而未經原審法院命其補正者，審判長
    應定期先命補正。」，係指上訴書狀未敘述理由，原審未命
    補提理由書狀之情形。換言之，應認僅於上訴人上訴未敘述
    理由時，原審法院可命其補正，而未經原審法院命其補正，
    第二審法院審判長始應定期間先命補正，苟上訴人提起上訴
    時，上訴書狀已載理由者，即不適用。茲上訴書狀敘述之上
    訴理由是否具體，既非原審法院可命補正之事項，即毋庸先
    命補正。從而，上訴人上訴理由書狀未敘述具體理由，且於
    上訴期間屆滿後之20日內（即99年5 月10日以前），迄未補
    提上訴具體理由，此有本院上訴理由狀查詢表在卷可按，依
    上開規定，顯屬違背法律上之程式，應由本院依同法第367
    條前段、第372 條不經言詞辯論判決如主文。
中    華    民    國    99    年    5     月    13    日
                    刑事第十庭  審判長法  官 陳中和
                                      法  官 林水城
                                      法  官 李政庭
以上正本證明與原本無異。
本判決不得上訴。
中    華    民    國    99    年    5     月    13    日
                                      書記官 周青玉

司法院資訊處製作；財團法人民間司法改革基金會備份。
